---
title: "Распознавание и разметка части книги Э.Щредингера «Что такое жизнь с точки зрения физики?» "
---
```{r setup, include=FALSE}
library(qpdf)
library(tesseract)
library(pdftools)
library(tesseractgt)
library(magick)
```

В качестве отсканированного текста возьмем книгу Эрвина Щредингера [«Что такое жизнь с точки зрения физики?»](http://dnapunctuation.org/~poptsova/course2012/Shredinger%20E.%20_Chto%20takoe%20zhizn'%20s%20tochki%20zrenija%20fizika.pdf), Издательство «РИМИС», 2009

Текст и рисунки восстановлены по книге Э. Щредингера
«Что такое жизнь с точки зрения физики?», вышедшей
в 1947 г. в Москве в государственном издательстве
Иностранной литературы.

1. Выделим 12 страниц из всей книги (с 20 по 31)
2. Скачаем предобученную модель для языков rus+eng+fra+lat, текст у нас на русском, но есть сноски на английском и французском и цитата на латыни
3. С помощью пакета {tesseract} распознаем текст и сохраним его в файл shredrasp.txt

```{r}
my_files <- list.files( pattern = "pdf", full.names = TRUE)
mf <- my_files[1]
st <- pdf_subset(input = mf,
           output = "./shred2132.pdf",
           pages = 21:32)
#tesseract_info()$available
text3 <- pdf_ocr_text("./shred2132.pdf", 
                      language = "rus+eng+fra+lat")
writeLines(text3, con = "./sredrasp.txt")
cat(text3)
```
